臺灣彰化地方法院民事判決                          九十一年度訴字第二三二號
    原      告  甲○○
    原      告  丁○○
    被      告  戊○○
    訴訟代理人  己○○
                丙○○
    被      告  金北川實業股份有限公司
    法定代理人  乙○○
右當事人間請求侵權行為損害賠償事件，本院判決如左：
    主      文
被告應連帶給付原告甲○○新臺幣壹拾陸萬肆仟捌佰柒拾元，應連帶給付原告丁○○
新臺幣肆拾萬零貳佰伍拾貳元，及被告戊○○自民國九十年三月二十日起，被告金北
川實業股份有限公司自民國九十年五月五日起，均至清償日止按週年利率百分之五計
算之利息。
原告甲○○、丁○○其餘之訴均駁回。
訴訟費用由被告連帶負擔十分之三；餘由原告二人共同負擔。
本判決第一項原告勝訴部分，原告甲○○以新臺幣伍萬伍仟元，原告丁○○以新臺幣
壹拾參萬伍仟元，為被告供擔保後，均得假執行。
原告甲○○、丁○○其餘假執行之聲請均駁回。
    事      實
甲、原告方面：
  一、聲明：
    (一)被告應連帶給付原告甲○○新臺幣  (下同)二十一萬九千五百五十三元，應
        連帶給付原告丁○○一百六十六萬八千二百七十二元，及均自起訴狀繕本送
        達翌日起至清償日止，按年息百分之五計算之利息。
    (二)訴訟費用由被告連帶負擔。
    (三)原告願供擔保，請求宣告假執行。
  二、陳述：
    (一)被告戊○○為受僱於被告金北川實業股份有限公司  (下稱金北川公司)之送
        貨司機，於民國  (下同)八十九年七月十七日下午四時五分許，駕駛車牌號
        碼ＢＺ─六二０二號自用小貨車，沿彰化縣線西鄉○○路由北往南方向行駛
        ，途經同上路六六號前無號誌交岔路口，疏未注意車前狀況及減速慢行，因
        閃避同向訴外人蔡佳森駕駛堆高機翻覆於水溝而突出之鋼牙，竟衝撞對向車
        道由原告甲○○騎乘，後載原告丁○○之車牌號碼ＫＭＥ─０三七號重型機
        車，致原告甲○○受有臉部撕裂傷、右腳膝關節挫傷等傷害，原告丁○○受
        有左側下肢壓傷合併左膝裂傷之傷害。嗣原告二人提出刑事告訴，經臺灣彰
        化地方法院檢察署檢察官提起公訴，再經鈞院刑事庭以九十年度交易字第五
        二號案件依業務過失傷害罪判處被告戊○○有期徒刑五月確定在案。
    (二)原告二人因被告戊○○駕車肇事致受傷，被告金北川公司為其僱用人，爰依
        民法第一百八十四條第一項前段、第一百八十八條第一項、第一百九十三條
        第一項及第一百九十五條第一項規定，訴請被告二人連帶負損害賠償責任。
        原告二人請求之項目及金額如左：
    １、醫藥費：
        原告甲○○支出一萬九千五百五十三元 (自付部分四千八百七十元，健保給
        付部分一萬四千六百八十三元)。
        原告丁○○支出五萬零三百三十二元 (自付部分二萬三千五百二十元，健保
        給付部分二萬六千八百十二元)。
    ２、增加生活上之需要：
        原告丁○○自八十九年七月十七日起至同年月二十日住院期間支出看護費六
        千元，租借輪椅支出六百元，購買助行器及護膝共支出四千五百元，合計一
        萬一千一百元。
    ３、減少勞動能力：
        原告丁○○因本件車禍左膝受傷，外傷固已痊癒，惟左膝關節無法使力，於
        坐或蹲或起立，均須以手支撐始能為之，所受傷害屬勞工保險殘廢給付標準
        表所示下肢三大關節有一大關節遺存顯著運動障害，殘廢等級為第八級，減
        少勞動能力百分之六一．五二。又原告丁○○於受傷前在家中從事代工，以
        最低薪資一萬五千八百四十元計算，原告丁○○現年五十二歲，迄至六十歲
        退休尚有八年，依霍夫曼計算法扣除中間利息後，得一次請求減少勞動能力
        之金額為一百三十萬六千八百四十元。
    ４、慰撫金：
        原告甲○○原屬中度肢障，平時協助原告丁○○從事家庭代工，原告二人均
        因本件車禍受傷，且原告丁○○已成殘廢，家中經濟陷入困境，且原告二人
        身心所受痛苦難以言喻，爰請求被告等賠償原告甲○○、丁○○各二十萬元
        及三十萬元。
    ５、原告甲○○請求之金額合計二十一萬九千五百五十三元，原告丁○○請求之
        金額合計一百六十六萬八千二百七十二元。
  三、證據：提出醫藥費用收據影本三十件、看護費用證明影本一件、收據影本三件
      、殘障手冊影本一件及診斷書一件為證。
乙、被告戊○○方面：
  一、聲明：
    (一)原告之訴及假執行之聲請均駁回。
    (二)訴訟費用由原告負擔。
  二、陳述：
    (一)被告為金北川公司之總經理，非送貨司機，而被告駕車肇事地點為鄉○○路
        ，並非交岔路口，該路段為狹路，道路不平坦，當時車速僅二十餘公里，被
        告翻車原因乃突出溝旁之堆高機兩支鋼牙插撞爆胎所致，被告駕車途經該處
        ，無從注意該處之鋼牙，且翻車後被告亦昏迷，不知後續發生何事，被告仍
        屬被害人，對本件車禍之發生應無過失可言。本件車禍經臺灣省彰化縣區車
        輛行車事故鑑定委員會鑑定結果，雖認被告「駕駛自小貨車行經狹路未減速
        慢行，作隨時停車之準備，且未充分注意車前狀況，為肇事次因」等語，惟
        被告無法接受，請再將本件車禍送請覆議機關鑑定，並請鑑定人員確實勘驗
        現場路況，依一般正常駕駛人之注意能力，判斷被告是否有疏於注意之情形
        。
    (二)被告駕車肇事後並未卸責，曾先後三次聲請彰化縣線西鄉調解委員會調解，
        均因原告請求賠償之金額過高而無法達成和解。
    (三)原告丁○○因本件車禍受傷，是否致殘廢？有無減少勞動能力？減少程度為
        何？原告並未舉證證明，被告否認之，並請求彰化基督教醫院予以鑑定。
    (四)醫療費用有關健保給付部分，依全民健康保險法第八十二條及強制汽車責任
        保險法第三十條規定，原告已無權請求。再原告請求之慰撫金過高，應予酌
        減。
    (五)被告願意賠償原告二人所受之損害，其明細如左：
    １、原告甲○○部分：醫療費用四千八百七十元，因被告為本件車禍肇事次因，
        應負百分之三十過失責任，慰撫金過高應減為五萬元，再乘以百分之三十，
        其金額為一萬五千元，二者合計一萬九千八百七十元。
    ２、原告丁○○部分：醫療費用二萬三千五百二十元、看護費用六千元、租借輪
        椅六百元及購買助行器、護膝四千五百元，合計三萬四千六百二十元，被告
        同意給付。又原告主張殘廢等級第八級，並未提出證明文件或殘障手冊，被
        告無法同意。至減少勞動能力損害部分，因原告並未完全喪失勞動能力，且
        無扣繳憑單證明，被告僅同意賠償五十二萬二千七百三十六元。再被告為本
        件車禍肇事次因，應負百分之三十過失責任，慰撫金過高應減為十萬元，加
        計減少勞動能力損害後，乘以百分之三十，其金額為十八萬六千八百二十元
        ，以上合計二十二萬一千四百四十元。
    ３、基於原告無法提出殘障證明等文件，被告除給付上開金額外，另願支付慰問
        金十五萬八千六百九十元予原告二人，即原告二人合計四十萬元。
  三、證據：提出金北川公司設立登記事項卡影本一件、彰化縣線西鄉調解委員會調
      解不成立證明書影本一件、臺灣彰化地方法院檢察署檢察官九十年度偵字第二
      八四號起訴書影本一件、臺灣省彰化縣區車輛行車事故鑑定委員會九十年四月
      十八日彰鑑字第九００一九五號函及鑑定意見書影本各一件為證。
丙、被告金北川公司方面：
    被告金北川公司受合法通知，未於言詞辯論期日到場，亦未提出書狀作何聲明或
    陳述。
丁、本院依職權調閱本院九十年度交易字第五二號即被告戊○○業務過失傷害案件刑
    事卷宗。
    理      由
一、本件被告金北川公司受合法通知，未於最後言詞辯論期日到場，核無民事訴訟法
    第三百八十六條所列各款情形，爰依原告二人之聲請，由其一造辯論而為判決。
二、本件原告二人主張被告戊○○於右揭時地駕車肇事，致原告二人受傷，嗣原告二
    人提出刑事告訴，經檢察官提起公訴，再經本院刑事庭依業務過失傷害罪判處被
    告戊○○有期徒刑五月確定之事實，已據其提出醫藥費用收據影本三十件、看護
    費用證明影本一件、收據影本三件及診斷書一件各在卷為憑，亦為被告戊○○不
    爭執，且經本院依職權調閱本院九十年度交易字第五二號即被告戊○○業務過失
    傷害案件刑事卷宗查明無誤。又被告金北川公司受合法通知，竟拒不到庭陳述意
    見或提出書狀答辯，本院無從斟酌其意見。是原告二人此部分之主張自堪信為真
    實。
三、按因故意或過失，不法侵害他人之權利者，負損害賠償責任。又受僱人因執行職
    務，不法侵害他人之權利者，由僱用人與行為人連帶負損害賠償責任。但選任受
    僱人及監督其職務之執行，已盡相當之注意或縱加以相當之注意而仍不免發生損
    害者，僱用人不負賠償責任。另不法侵害他人之身體或健康者，對於被害人因此
    喪失或減少勞動能力或增加生活上之需要時，應負損害賠償責任。再不法侵害他
    人之身體、健康、名譽、自由、信用、隱私、貞操，或不法侵害其他人格法益而
    情節重大者，被害人雖非財產上之損害，亦得請求賠償相當之金額。民法第一百
    八十四條第一項前段、第一百八十八條第一項、第一百九十三條第一項及第一百
    九十五條第一項分別定有明文。本件原告二人主張被告戊○○受僱於被告金北川
    公司擔任送貨司機，於右揭時地駕車肇事致原告二人受傷乙節，已如前述，被告
    戊○○雖抗辯稱其係被告金北川公司之總經理，非送貨司機，且否認就本件車禍
    之發生有何過失情事云云，然查：
  (一)依被告戊○○提出被告金北川公司之設立登記事項卡固記載被告戊○○為股東
      兼董事，並兼為總經理，惟依被告戊○○在本件車禍發生後之八十九年八月三
      十日在警訊稱「我在金北川公司擔任送貨工作，肇事汽車為公司車子，也是我
      每天上班所使用之車子」等語，於八十九年十二月二十六日在檢察官偵訊亦自
      承「我在公司負責看管機器兼送貨」等語，足見被告戊○○在被告金北川公司
      亦擔任駕車送貨之工作，其為被告金北川公司之受僱人自明。被告戊○○事後
      否認擔任送貨工作云云，無非規避被告金北川公司就本件車禍應負之民事損害
      賠償責任，即無可採。
  (二)被告戊○○就本件車禍之發生固否認有何過失責任云云，惟本院依職權調閱前
      開刑事卷宗，參酌原告二人、被告戊○○及訴外人蔡佳森在警訊之陳述，警繪
      道路交通事故調查報告表及現場照片等相關卷證資料綜合研析，認為肇事地點
      為寬僅四．五公尺鄉○○路，訴外人蔡佳森駕駛堆高機行經肇事地點不慎翻覆
      路旁水溝內，該堆高機鋼牙突出路面，被告戊○○駕車行經該地點，顯未注意
      車前狀況及行經狹路疏未減速慢行，致撞及堆高機鋼牙而失控左偏，再衝撞對
      向原告甲○○騎乘之機車，使原告二人受傷，故本件車禍之肇事主因應為訴外
      人蔡佳森駕駛堆高機跌落水溝，懸空之鋼牙形成路障所致，而被告戊○○駕車
      行經狹路未減速慢行及未充分注意車前狀況，應為肇事次因，至原告甲○○騎
      乘機車正常靠右行駛，應無肇事因素甚明。又本件車禍經本院刑事庭送請臺灣
      省彰化縣區車輛行車事故鑑定委員會鑑定肇事責任歸屬，亦同此認定，有被告
      戊○○提出該委員會九十年四月十八日彰鑑字第九００一九五號函及鑑定意見
      書等影本各一件可按，益見被告戊○○駕車肇事之行為與原告二人所受傷害間
      ，具有相當因果關係，被告戊○○就本件車禍之發生即有過失責任。被告戊○○否認就本件車禍之發生有何過失，並聲請再將本件車禍事故送請覆議機關鑑
      定云云，依前述，本件車禍之肇事責任歸屬已明，本院認為應無再送請覆議機
      關鑑定之必要，故被告戊○○此部分之抗辯不足採信。
  (三)從而被告金北川公司既為被告戊○○之僱用人，被告戊○○執行職務 (駕車送
      貨) 致肇事，使原告二人因車禍受傷而受有損害，原告二人依據首揭法條規定
      訴請被告二人就所受之損害負連帶損害賠償責任，洵屬正當，應予准許。
四、惟原告二人請求被告二人賠償之項目及金額，是否應予准許，分述如次：
  (一)醫療費用部分：
  １、查依保險法第一百三十五條準用第一百零三條規定，傷害保險之保險人固不得
      代位行使被保險人對於加害人之損害賠償請求權，惟全民健康保險法第八十二
      條規定：「保險對象因汽車交通事故，經本保險提供醫療給付者，本保險之保
      險人得向強制汽車責任保險之保險人代位請求該項給付。」全民健康保險法為
      保險法之特別法，依特別法優於普通法之原則，全民健康保險法第八十二條應
      優先於保險法第一百三十五條、第一百零三條之規定而為適用。從而全民健康
      保險之被保險人因汽車交通事故，經全民健康保險提供醫療給付者，全民健康
      保險之保險人自得向強制汽車責任保險之保險人代位請求該項給付。而依強制
      汽車責任保險法第三十條規定，於該範圍內，加害人或強制汽車責任保險之被
      保險人之損害賠償責任即因而解免，全民健康保險被保險人對於加害人之損害
      賠償請求權亦因而喪失。最高法院八十八年度台上字第三五三號著有判決參照
      。
  ２、原告二人請求被告賠償醫療費用部分，固提出財團法人彰化基督教醫院等醫療
      費用收據影本三十件為憑，惟依前開最高法院判決意旨，原告二人受全民健康
      保險保險人所為之保險給付不得再向加害人之被告請求，從而原告二人提出醫
      療費用收據內有關全民健康保險給付部分均應予剔除外，其餘原告甲○○主張
      自費金額四千八百七十元及原告丁○○主張自費金額二萬三千五百二十元部分
      ，既為被告戊○○所不爭執，均應准許。
  (二)增加生活上之需要部分：原告丁○○主張其因本件車禍受傷，自八十九年七月
      十七日起至同年月二十日住院期間，支出看護費六千元，租借輪椅六百元，購
      買助行器及護膝共四千五百元，合計一萬一千一百元，並提出看護費用證明影
      本一件及收據影本三件為證，亦為被告戊○○不爭執，原告丁○○此部分之請
      求，應予准許。
  (三)減少勞動能力損害部分：
  １、原告丁○○固主張因本件車禍左膝受傷，左膝關節無法使力，於坐或蹲或起立
      ，均須以手支撐，所受傷害屬勞工保險殘廢給付標準表所示下肢三大關節有一
      大關節遺存顯著運動障害，殘廢等級為第八級，減少勞動能力百分之六一．五
      二云云，惟依原告丁○○提出財團法人彰化基督教醫院於九十一年三月二十六
      日開具診斷書僅記載「左髕骨骨折，第一度關節退化」，並未記載符合何種殘
      廢等級，且依該記載稱「第一度關節退化」是否已達顯著運動障害之程度，原
      告丁○○並未就此部分有利於己之事實舉證以實其說，尚難遽認原告丁○○所
      受傷害已達第八級殘廢之程度。況本件車禍發生迄今已逾一年十個月，若原告
      丁○○所受左膝傷害已達無法治癒之殘廢程度，何以未檢具診斷書等證明文件
      向主管機關申請核發殘障手冊？故原告丁○○此部分之主張委無可採。
  ２、又原告丁○○既因本件車禍左膝受傷，左髕骨骨折等傷害，除初期手術治療外
      ，尚需相當時間復健治療，在治療期間內，原告丁○○自無法如常從事家庭代
      工等工作，其勞動能力顯有減損乙節，為被告戊○○所是認，而原告丁○○從
      事家庭代工，每月收入並未固定，僅以我國勞工之基本工資每月一萬五千八百
      四十元計算，參酌本件車禍發生日期為八十九年七月十三日，而原告丁○○提
      出醫療費用收據之最後一次就診日期為九十年二月二十二日，應認原告丁○○
      因本件車禍受傷無法工作期間為七個月又九日，以七．三個月計算，得請求減
      少勞動能力損害之金額為十一萬五千六百三十二元。
  (四)精神慰撫金部分：查原告二人因本件車禍受傷多處，肉體及精神確受有極大痛
      苦，尤其原告丁○○左髕骨骨折，亟需相當時間復健治療，所受痛苦更加深切
      ，本院斟酌本件車禍發生之肇事情節及過失程度等情狀，及被告戊○○為被告
      金北川公司董事兼總經理，原告二人為家庭代工業者等之身分、地位，認為原
      告甲○○、丁○○分別請求精神慰撫金二十萬元、三十萬元，尚嫌過高，應分
      別核減為十六萬元、二十五萬元，方屬公允，逾此數額之請求，不應准許外，
      另原告丁○○之請求尚稱妥適，應予准許。
  (五)依前述，原告甲○○、丁○○得請求被告二人連帶賠償之金額依序為十六萬四
      千八百七十元、四十萬零二百五十二元。
五、至被告戊○○訴訟代理人丙○○於九十一年四月三日言詞辯論期日提出賠償金額
    計算表固稱被告戊○○為本件車禍之肇事次因，應負百分之三十過失責任，對原
    告二人所受損害亦負百分之三十責任云云，然本件車禍之發生，訴外人蔡佳森為
    肇事主因，被告戊○○為肇事次因，原告甲○○無肇事因素，已如前述，則原告
    二人因本件車禍受傷，即屬訴外人蔡佳森及被告戊○○之過失行為所致，對原告
    二人應成立共同侵權行為，依民法第一百八十五條第一項規定，訴外人蔡佳森與
    被告戊○○就原告二人所受損害亦應負連帶損害賠償責任，再依民法第二百七十
    三條第一項及第二百八十一條規定，原告二人自得單獨請求被告戊○○負損害賠
    償責任，而被告戊○○縱令為本件車禍之肇事次因，對無肇事因素之原告二人仍
    應負全額之損害賠償責任，僅得在對原告二人賠償後，就超過其內部分擔額部分
    向訴外人蔡佳森求償而已。從而被告戊○○主張對原告二人所受損害僅負百分之
    三十責任云云，即無可取，併予敘明。
六、綜上所述，原告甲○○、丁○○依據民法侵權行為損害賠償規定請求被告二人連
    帶賠償，依序於十六萬四千八百七十元及四十萬零二百五十二元範圍內，洵屬正
    當，應予准許，其餘逾此範圍之請求，則非有據，應予駁回。又原告二人併請求
    自起訴狀繕本送達翌日即被告戊○○自九十年三月二十日起，被告金北川公司自
    九十年五月五日起，均至清償日止之法定遲延利息，核無不合，併予准許。
七、又原告二人陳明願供擔保，聲請宣告假執行，就原告二人勝訴部分，核與法律規
    定相符，爰分別酌定相當擔保金額宣告之。原告二人其餘假執行之聲請，因訴之
    駁回而失所附麗，不予准許。
八、結論：本件原告之訴為一部有理由、一部無理由，並依民事訴訟法第三百八十五
    條第一項前段、第七十九條但書、第八十五條第二項、第三百九十條第二項，判
    決如主文。
中      華      民      國    九十一    年      五      月     十五     日
                                    臺灣彰化地方法院民事第一庭
                                        法      官    林    金    灶
右為正本係照原本作成。
如不服本判決，應於判決送達後二十日內向本院提出上訴狀。
中      華      民      國    九十一    年      五      月     十五     日
                                        法院書記官    邱    柏    滄
